臺灣士林地方法院行政訴訟判決　
111年度交字第323號
原      告  廖文銓  
被      告  臺北市交通事件裁決所

代  表  人  蘇福智  
上列當事人間交通裁決事件，原告不服被告民國111年9月15日北
市裁催字第22-ZEC180021號裁決，提起行政訴訟，本院判決如下
：
    主  文
原告之訴駁回。
訴訟費用新臺幣參佰元由原告負擔。
    事實及理由
一、程序事項：本件係因原告不服被告民國111年9月15日北市裁
    催字第22-ZEC180021號違反道路交通管理事件裁決書（下稱
    原處分），裁處罰鍰新臺幣（下同）3,500 元，並記違規點
    數1點，提起行政訴訟，經核屬行政訴訟法第237 條之1 第1
    項第1 款規定之交通裁決事件，爰依同法第237 條之7 規定
    ，不經言詞辯論，逕為判決。
二、爭訟概要：原告駕駛訴外人廖俊吉所有7D-3979號自用小客
    車（下稱系爭車輛）於111年5月7日12時48分許，在國道3號
    北向424.1公里處，因「汽車行駛高速公路速度超過規定最
    高速限（20公里以上未滿40公里）」之違規事實，經內政部
    警政署國道公路警察局第五公路警察大隊（下稱舉發機關）
    員警製單舉發，有國道警交字第ZEC180021號舉發違反道路
    交通管理事件通知單可稽（下稱系爭舉發通知單，見本院卷
    第66頁），嗣經被告以原告有前揭違規事實，而依道路交通
    管理處罰條例第33條第1項第3款規定，以原處分對原告為裁
    罰。原告不服，而於111年10月11日提起本件行政訴訟。
三、原告主張：
　㈠伊於111年5月7日12時48分駕駛系爭車輛，行駛於國道3號北
    向424.1公里時，遭舉發機關員警查獲，致被告以原處分裁
    罰。依道路交通管理處罰條例第7條之2規定「高速公路、快
    速公路應於300公尺至1000公尺前，設置測速取締標誌。」
    ，經檢視系爭車輛所行駛路段共有2面警52測速取締標誌，
    第一面位於南州交流道口附近約424.9公里處，第二面約於4
    23.95公里處。違規單據所載測距369.9公尺，且檢視舉發照
    片係經由前方拍攝車輛。由違規地點國道3號北向424.1公里
    可推論出測速照相儀器之位置為國道3號北向423.73公里處
    。申訴後，舉發機關未否認該位置事實。依上述，舉發機關
    員警若依據第一面警52標誌取締，其違規地點及測速照相儀
    器所在之處應要符合道路交通管理處罰條例所規定在300至1
    000公尺內進行取締，惟員警卻在國道3號北向423.73公里處
    ，距離第一面警52測速取締標誌約1,170公尺，明顯超過法
    規容許可取締之範圍逾170公尺，程序不合法。若依第2面警
    52標誌取締，該違規地點尚未符合規定可取締區間，程序同
    樣不合法。
　㈡然依社會一般通念，對於前開設置測速取締標誌之規定，認
    為違規事實發生地點及測速照相儀器所在位置皆應位在測速
    取締標誌後300 公尺至1000公尺內，使駕駛人可預見若逾此
    路段超速行駛，將受到行政機關裁罰。反之，若其中一項未
    符合可取締區間內，則駕駛人不可預見其超速行為將受到行
    政機關裁罰。舉發員警於國道3號北向423.73公里處取締，
    顯位於第二面警52國道3號423.95公里後，理應以第二面警5
    2取締標誌為取締標準，而非第一面警52標誌，否則以如此
    取巧手法取締，駕駛人無法預見其權益將受行政機關侵害，
    且徒增人民困擾。再者，系爭車輛行經國道北上424.1公里
    處時，距離第二面警52標誌所規範取締區間，駕駛人通常會
    於見警52標誌後，始調整車速以符合規定。惟員警卻於424.
    1公里處進行違規取締，使駕駛人於該路段無法預見取締路
    段，無所適從，疲於注意車速，無法專注於駕駛，增加交通
    事故率。且道路交通管理處罰條例立法意旨為促進交通順暢
    ，減少交通事故，而非為了處罰而處罰，刻意以如此取巧方
    式為了取締而取締，對我國交通並無實益等語。並聲明：原
    處分撤銷。
四、被告答辯：
　㈠本案據舉發機關查復：舉發機關使用之雷射測速儀器（器號
    ：TC007083，檢定合格單號碼：J0GB0000000，有效期限：1
    12 年4月30日），係由經濟部標準檢驗局委託財團法人工業
    技術研究院檢定合格，衡諸度量衡法、度量衡器檢定檢查辦
    法之規定，與大眾有關之公務檢測儀器，既經由國家專責機
    關檢定合格後加以使用，並定期檢測，是該測速器於有效期
    限內所測得之數值，自能昭得公信。查距違規地點上游800
    公尺（國道3號北向424.9公里）處設有「警52」標誌，提醒
    用路人行車安全，該標誌牌面設置明確，位置明顯可見，圖
    樣清晰可辨，復無遭其他物體遮蔽之情，符合道路交通管理
    處罰條例第7條之2第3 項規定。本件違規係經雷射測速儀器
    照相採證，測得系爭車輛於舉發通知單所載時間、地點行速
    139公里/小時，逾該路段最高速限，違規行為屬實，亦無誤
    拍他車之情事；另查車輛廠牌、型式、顏色均符合，舉發機
    關據以逕行舉發並無違誤。另旨揭違規單之雷射測速儀器檢
    定合格單號碼正確為J0GB0000000，員警設定誤植為J0GB100
    0165，惟不影響其準確性及效力，併此敘明。
　㈡原告對違規並不爭執，係主張警告牌面設置疑義。然查舉發
    機關提供之採證資料已詳細載明違規地點上游800 公尺（國
    道3號北向424.9公里）處設有「警52」標誌，提醒用路人行
    車安全，該標誌牌面設置明確，位置明顯可見，圖樣清晰可
    辨，復無遭其他物體遮蔽之情，符合道路交通管理處罰條例
    第7條之2第3項規定。另原告所陳圖資係2021年10月(其違規
    日為111年5月7日)，是否具參考性仍有疑義，且原告又稱取
    締應以第2面警告牌面為基準，於法並無依據，警52牌面係
    提醒駕駛人有測速取締，舉發機關僅需符合處罰條例第7條
    之2第3項規定於高速公路、快速公路應於300公尺至1,000公
    尺間，明顯標示之即屬合法。原告未依道路速限行駛，其所
    陳係屬狡飾之詞，足不可採。綜上所述，被告實難以原告前
    開情詞，據以撤銷原處分。爰被告依道路交通管理處罰條例
    第33條第1項第1款規定，以原處分裁罰，並無違法之情事等
    語。並聲明：原告之訴駁回。
五、本院之判斷：
　㈠按「汽車行駛於高速公路、快速公路或設站管制之道路，不
    遵使用限制、禁止、行車管制及管理事項之管制規則而有行
    車速度超過規定之最高速限或低於規定之最低速限行為者，
    處汽車駕駛人3,000元以上6,000元以下罰鍰。」、「汽車駕
    駛人有第33條第1 項、第2項、第38條第1項、第40條、第45
    條、第47條第1款至第3 款、第48條、第49條或第60條第2項
    第1款、第2款情形之一者，除依原條款處罰鍰外，並予各記
    違規點數1點。」，道路交通管理處罰條例第33條第1項第1
    款、第63條第1項第1 款定有明文。又「汽車駕駛人之行為
    有經以科學儀器取得證據資料證明其行為違規情形，當場不
    能或不宜攔截製單舉發者，得逕行舉發」、「前項第7 款之
    科學儀器應採固定式，並定期於網站公布其設置地點，但汽
    車駕駛人之行為屬行車速度超過規定之最高速限或低於規定
    之最低速限情形者，不在此限」、「對於前項第9 款之違規
    行為，採用固定或非固定式科學儀器取得證據資料證明者，
    於一般道路應於100公尺至300公尺間，於高速公路、快速公
    路應於300公尺至1,000公尺間，明顯標示之；其定點當場攔
    截製單舉發者，亦同。」，復為同條例第7條之2第1項第7款
    、第2項第9款、第3 項所明定。另依道路交通標誌標線號誌
    設置規則第55條之2 規定：「測速取締標誌「警52」，用以
    警告車輛駕駛人前方路段常有測速取締執法，促使行車速度
    不得超過道路規定之最高速限或低於規定之最低速限；本標
    誌設於測速取締執法路段前，一般道路應於100公尺至300公
    尺間，高速公路、快速公路應於300公尺至1,000公尺間。」
    。
　㈡末按，違反道路交通管理事件統一裁罰基準及處理細則第1 
    條規定：「本細則依道路交通管理處罰條例第92條第4 項規
    定訂定之」、第2 條第1項、第2項規定：「處理違反道路交
    通管理事件之程序及統一裁罰基準依本細則之規定辦理。前
    項統一裁罰基準，如附件違反道路交通管理事件統一裁罰基
    準表」，核上開統一裁罰基準及處理細則之規定，就其立法
    目的及功能，乃為防止處罰機關枉縱或偏頗，依道路交通管
    理處罰條例第92 條第4項所授權交通部會同內政部訂定「違
    反道路交通管理事件統一裁罰基準及處理細則」及其附件「
    違反道路交通管理事件統一裁罰基準表」，用以維持裁罰之
    統一性與全國因違反道路交通管理事件受處罰民眾之公平，
    不因裁決人員不同，而生偏頗，寓有避免各監理機關於相同
    事件恣意為不同裁罰之功能，並非法所不許，於憲法上保障
    人民財產權之意旨並無牴觸（此並有司法院釋字第511 號解
    釋意旨理由足資參照），並無違反法律保留原則，被告自得
    依此為裁罰。
　㈢經查，原告係於111年5月7日12時48分許，駕駛系爭車輛行經
    國道3號北向約424.1公里處時，經雷射測速儀測得行車速度
    為每小時139公里，而該路段最高限速為每小時110公里，系
    爭車輛超速達每小時29公里，且國道3號北向424.9公里處設
    有「警52」告示牌，用以告知駕駛人前方有測速照相，該告
    示牌未有汙損或遭遮擋等致駕駛人無法辨識之情事，此有舉
    發機關111年7月7日國道警五交字第1110402549號函、系爭
    舉發通知單、採證照片、「警52」設置照片可稽（見本院卷
    第64至70頁），又該路段所使用之雷射測速儀係經財團法人
    工業技術研究院檢定合格(檢定合格單號：J0GB0000000號)
    ，此有雷射測速儀檢定合格證書可佐（見本院卷第94頁），
    且原告對上開事實並不爭執，是足認原告駕駛系爭車輛於前
    揭時、地，有「汽車行駛高速公路行車速度超過規定之最高
    速限（20公里以上未滿40公里）」之違規行為，應堪認定。
　㈣原告主張本件有2面「警52」測速取締標誌，員警取締之地點
    顯違反取締標誌與取締地點應距離在300公尺至1000公尺之
    規定云云。經查，本件國道三號北向424.9、423.9公里處分
    別設有「警52」標誌，固有原告提出之GOOGLE  MAP圖示為
    憑(見本院卷第16至18頁)。惟本件係舉發機關員警於國道三
    號北向424.1公里處設置雷射測速儀，並以對準由南往北行
    向車流用以舉發違規，該雷射測速儀位置係與424.9公里處
    之「警52」標誌距離達800公尺(詳卷附第91頁之員警取締超
    速違規示意圖)，合於前開道路交通管理處罰條例、道路交
    通標誌標線號誌設置規則「測速取締標誌應設於測速取締執
    法路段前，且於高速公路、快速公路應於300公尺至1,000公
    尺間。」之規定。且本件員警係由國道3號北向424.1公里對
    準南往北之車輛車頭拍攝，而攝得系爭車輛車頭之車牌號碼
    「7D-3979」以及時速139公里，彼時系爭車輛係位於424.1
    公里處南側369.9公尺處（測距369.9公尺），而非原告所稱
    舉發機關員警位於第二面「警52」標誌後方之423.75公里處
    。至於測速採照片及原處分所載之「違規地點國道3號北向4
    24.1公里」，係為雷射測速儀設置之位置，亦即測速得知系
    爭車輛違規之處，而非系爭車輛遭測速時之具體位置，惟舉
    發機關既於採證照片及舉發通知單均載明「測369.9公尺」
    ，進而以之為「違規地點」，對原告之超速違規之舉發亦非
    有誤(詳下述)。是以，舉發機關員警確將雷射測速照相儀設
    於合於前開規定「300公尺至1000公尺間」之地點，進行違
    規取締勤務。
　㈤末按舉發通知單及原處分上記載違規時、地，其目的在於特
    定應受處罰之事實（人、事、時、地、物等要素），以避免
    同一事實受雙重處罰，故事實之記載以足資特定為足，並不
    以精確記載（如：地點距何處路標幾公尺又幾公分、時間依
    標準時間為幾分幾秒等）為必要。觀諸本件舉發通知單及原
    處分之記載，業足以特定本件舉發違反道路交通管理事件之
    要素，自已符合行政處分明確性之要求。縱其上所填載之違
    規地點「國道3號北向424.1公里」應係指雷射測速儀之位置
    ，至對於系爭車輛遭測速違規時之具體位置，尚有未盡明確
    之嫌，惟依系爭舉發通知上所附之採證照片及舉發通知單所
    示，亦已明確載明「測距369.9」公尺，確已可特定系爭車
    輛之違規行為，是以尚與行政程序法第111 條所列無效情形
    不合，且不影響原告超速行為之認定，亦非重大明顯之瑕疵
    。是以，系爭舉發通知單及原處分就違規地點之記載，亦無
    違反行政處分明確性之原則，應堪認定。
六、綜上所述，原告於前揭時、地，確有「汽車行駛高速公路速
    度超過規定最高速限（20公里以上未滿40公里）」之違規事
    實，被告以原處分裁罰，核無違誤，原告訴請撤銷原處分，
    為無理由，應予駁回。
七、本件第一審裁判費為300元，應由原告負擔，爰確定第一審
    訴訟費用額如主文第2項所示。
中　　華　　民　　國　　111 　年　　12　　月　　16　　日
　　　　　　　　　行政訴訟庭　法　官　徐文瑞
上為正本係照原本作成。
如不服本判決，應於判決送達後20日內，向本院提出上訴狀並表
明上訴理由（原判決所違背之法令及其具體內容或依訴訟資料可
認為原判決有違背法令之具體事實），其未載明上訴理由者，應
於提出上訴後 20 日內向本院補提理由書（上訴狀及上訴理由書
均須按他造人數附繕本，如未按期補提上訴理由書，則逕予駁回
上訴），並應繳納上訴裁判費新臺幣 750 元。
中　　華　　民　　國　　111 　年　　12　　月　　16　　日
　　　　　　　　　　　　　　　書記官　朱亮彰